【裁判字號】    89,易,2248
【裁判日期】    900227
【裁判案由】    詐欺
【裁判全文】
臺灣臺北地方法院刑事判決                        八十九年度易字第二二四八號
    公  訴  人  臺灣臺北地方法院檢察署檢察官
    被      告  甲○○
右列被告因詐欺案件，經檢察官提起公訴（八十九年度偵字第一七九號），本院判決
如左：
    主  文
甲○○無罪。
    理  由
一、公訴意旨略以：被告甲○○意圖為自己不法之所有，於民國八十年十月間，以投
    資生意需款週轉為由，佯向乙○○借款，致乙○○誤信為真，陸續於同年十月至
    十二月間，在台北市○○○路○段二三三號五樓之五，甲○○經營之生伯有限公
    司（下稱生伯公司）內，借予新台幣（下同）八十萬元。嗣於八十一年十月三十
    日甲○○開立借據乙紙，承諾於八十一年十二月二十六日清償上開借款，惟期日
    屆至後並未償還，且避不見面，乙○○始知悉受騙，因認被告涉有刑法第三百三
    十九條第一項之詐欺罪。
二、公訴人認被告甲○○有詐欺犯行，無非以上開事實業據告訴人乙○○指訴綦詳，
    並有借據影本一紙在卷可稽，為其論據。
三、按犯罪事實應依證據認定之，無證據不得推定其犯罪事實。又不能證明被告犯罪
    者，應諭知無罪之判決，刑事訴訟法第一百五十四條、第三百零一條第一項分別
    定有明文。次按刑事訴訟法上所謂認定犯罪事實之證據，係指足以認定被告確有
    犯罪行為之積極證據而言，該項證據自須適合於被告犯罪事實之認定，始得採為
    斷罪資料；如未能發現相當證據，或證據不足以證明，自不能以推測或擬制之方
    法，以為裁判之基礎。又刑法第三百三十九條第一項詐欺罪之成立，以意圖為自
    己或第三人不法所有，以詐術使人將本人或第三人之物交付為要件。所謂以詐術
    使人交付，必須被詐欺人因其詐術而陷於錯誤，若其所用方法，不能認為詐術，
    亦不致使人陷於錯誤，即不構成該罪，最高法院二十九年上字第三一○五號、四
    十年臺上字第八六號、四十六年臺上字第二六○號分別著有判例可資參照。末按
    ，民事債務當事人間，若有未依債務本旨履行給付之情形，在一般社會經驗而言
    ，其原因非一；其因不可歸責之事由無法給付，或因合法得對抗他造主張抗辯而
    拒絕給付，甚至債之關係成立後，始行惡意遲延給付，皆有可能，非必出於自始
    無意給付之詐欺犯罪一端。
四、訊據被告甲○○固不否認有於右揭時、地為投資生意而向告訴人乙○○陸續借款
    ，及結算未還款項合計為八十萬元等事實，惟堅決否認有詐欺犯行，辯稱：其自
    八十年起至八十一年間止，陸續向告訴人借款，均給付利息，並有陸續返還，惟
    因生意經營不善，發生財務困難，始積欠告訴人借款合計八十萬元，並無詐欺等
    語。經查，被告向告訴人借款之事實，固據告訴人於偵查中提出由被告所簽發之
    借據一紙為證，被告積欠借款八十萬之事實亦據告訴人指述明確。惟借款不還是
    否構成詐欺罪，仍需以被告借款時有無，已無返還之故意，亦或是明知其無資力
    而仍詐稱能按時還款而借款等事實，始能據以推斷，被告有無詐欺故意；若僅單
    純之借款後，因為被告無法預見，掌控之原因，至使被告一時無法還款，尚難僅
    以被告有借款不還之單一事實，即推論被告於借款時，有詐欺犯罪之故意。本院
    於調查時訊之告訴人，其陳稱：「我告訴的目的是希望被告能夠還錢。從八十年
    到八十一年間陸續借款給被告，有說要付利息，被告有陸續返還再借。都是短期
    調現的借款，最後還剩八十萬元沒有還」、「我和被告達成和解，現在被告有依
    照和解內容履行。」等語，足認被告係陸續向告訴人給付利息而小額借款，且陸
    續借款亦均陸續返還，並非一經借款即逃避告訴人，被告所辯即非不實，應可採
    信。再核之檢察官所舉之證據尚無法證明被告向告訴人借款時，有施用詐術使告
    訴人陷於錯誤而交付財物之犯行，則無證據以證明被告向告訴人借款時，有施用
    詐術使告訴人陷於錯誤之犯行，亦無法證明被告於借款時，有詐欺之故意。被告
    單純借款未還之行為，尚與刑法詐欺取財罪之構成要件有所未合，告訴人本件告
    訴之目的即係為向被告求償債務，並已與被告於本院調查中達成和解，有卷附之
    和解書可按，本件顯係民事清償債務之紛爭，被告所為與詐欺罪之構成要件即有
    不符，自難以該罪相繩。復查無其他積極之證據，足認被告有詐欺犯行，爰應為
    被告無罪之判之諭知。據上論斷，應依刑事訴訟法第三百零一條第一項前段，判
    決如主文。
本案經檢察官孫冀薇到庭執行職務
中      華      民      國      九十      年      二    月    二十七    日
                                      臺灣臺北地方法院刑事第九庭
                                          法  官  王  綽  光
右正本證明與原本無異。
如不服本判決，應於判決送達後十日內，向本院提出上訴狀。
                                          書記官  潘  惠  梅
中      華      民      國      九十      年      三    月     二       日


司法院資訊處製作；財團法人民間司法改革基金會備份。
